臺灣基隆地方法院民事裁定
110年度亡字第2號
聲  請  人  王振明  

上列聲請人聲請宣告簡照陽死亡事件，本院裁定如下：
    主    文
宣告簡照陽（男、民前30年9月11日生、失蹤前最後設籍地：台
北州基隆郡雙溪庄燦光寮八七番地）於民國四十五年十月一日下
午十二時死亡。
聲請程序費用由簡照陽之遺產負擔。
    理    由
一、本件聲請意旨略以：失蹤人簡照陽，最後登載於日據時期之
    戶籍謄本為明治44年（即民國前1年）3月9日失蹤，嗣後均
    查無戶籍資料，行蹤不明，失蹤迄今已逾10年之久，茲聲請
    人與失蹤人之父簡登發（民國29年2月15日歿）共有土地，
    為辦理繼承事宜，爰聲請宣告失蹤人簡照陽死亡等語。
二、按失蹤人失蹤滿10年後，法院得因利害關係人或檢察官之聲
    請，為死亡之宣告；修正之民法總則第8條之規定，於民法
    總則施行後修正前失蹤者，亦適用之，但於民法總則修正前
    ，其情形已合於修正前民法總則第8條之規定者，不在此限
    ，71年1月4日修正公布前之民法總則第8條第1項及民法總則
    施行法第3條第3項分別定有明文。又法院准許宣告死亡之聲
    請，應公示催告，家事事件法第156條第1項復有明定。而此
    公示催告應公告之，該公告應揭示於法院公告處、資訊網路
    及其他適當處所；法院認為必要時，並得命登載於公報或新
    聞紙，或用其他方法公告之；其報明期間，自前項揭示之日
    起，應有6個月以上，但失蹤人滿百歲者，其陳報期間，得
    定為自揭示之日起二個月以上。此觀之家事事件法第156條
    第3項準用同法第130條第4、5項規定即明。查聲請人主張失
    蹤人簡照陽於明治44年（即民國前1年）3月9日起即音訊全
    無不知所蹤等情，業據其提出失蹤人日據時期之戶籍簿冊、
    繼承系統表、日據時期戶籍簿冊浮籤記事專用頁、新北○○○○
    ○○○○109年12月11日新北瑞戶字第1095896759號函等件為證
    ，堪信為真實。又查國民政府於34年10月25日臺灣光復後，
    曾於35年4月間實施戶口清查，嗣於35年10月1日辦理初次設
    籍登記，而當時人口於臺灣光復後未辦理初設戶籍登記之原
    因，不外乎失蹤、死亡等因素所致，此為公所週知之事實。
    而依現存戶籍資料查無簡照陽於35年10月1日申報初設戶籍
    登記之紀錄，復無證據可認簡照陽業已死亡，堪認簡照陽至
    遲於35年10月1日即處於失蹤之狀態，迄今仍行方不明之事
    實為真正，故聲請人聲請對失蹤人簡照陽為死亡之宣告，核
    與前開條文尚無不合，應予准許。又本院業已定8個月期間
    對失蹤人簡照陽為宣告死亡之公示催告，並於110年2月18日
    下午5時將該公示催告揭示於本院牌示處及登記載於司法院
    網站，有本院公告證書在卷可稽，現申報期間自前揭揭示日
    起已屆滿8個月，未據失蹤人陳報其生存或知失蹤人生死者
    陳報其所知，亦經本院依職權查明無誤，本院自應依法宣告
    失蹤人死亡。
三、次按宣告死亡之裁定應確定死亡之時，家事事件法第159條
    定有明文。而受死亡宣告者，以判決內所確定死亡之時，推
    定其為死亡；前項死亡之時，應為前條各項所定期間最後日
    終止之時。但有反證者，不在此限，民法第9條亦有明定。
    本件失蹤人簡照陽自35年10月1日失蹤，計至45年10月1日止
    失蹤屆滿10年，故應推定該日下午12時為其死亡之時，爰依
    法宣告簡照陽於45年10月1日下午12時死亡。
四、依家事事件法第154條第3項、第159條第1項，裁定如主文。
中　　華　　民　　國　　110 　年　　10　　月　　29　　日
                  家事法庭法  官　何怡穎  
以上正本係照原本作成。
如對本裁定不服須於裁定送達後10日內向本院提出抗告狀，並繳
納抗告費新臺幣1,000元。
中　　華　　民　　國　　110 　年　　10　　月　　29　　日
                          書記官　葉憶葇